臺灣臺中地方法院刑事判決　　　　　　　　　　　　　九十四年度易字第二六八號
　　公　訴　人　臺灣臺中地方法院檢察署檢察官
　　被　　　告　甲○○
右列被告因竊盜案件，經檢察官提起公訴（九十三年度偵緝字第一七五一號），被告
於準備程序中就被訴事實為有罪之陳述，經告知簡式審判程序之旨，並聽取公訴人、
被告之意見後，由本院合議庭裁定由受命法官獨任進行簡式審判程序，判決如左：
    主    文
甲○○幫助意圖為自己不法之所有，以詐術使人將本人之物交付，累犯，處有期徒刑
月，如易科罰金，以佰元折算壹日。
    犯罪事實
一、甲○○曾於民國九十一年間因傷害案件，經本院以九十一年度豐簡字第五一三號
    判處有期徒刑二月確定，並於九十二年三月三十一日易科罰金而執行完畢。詎其
    仍不知戒惕，其明知其信用瑕疵而無法辦理一般銀行信用貸款，亦明知現今在金
    融機構開立帳戶並無困難，且一般人均係使用自己之帳戶，如使用他人之帳戶常
    與財產犯罪密切相關，且取得他人存摺之目的在於收取贓款及掩飾犯行不易遭人
    追查，竟基於幫助自稱「陳興文」之成年男子詐欺取財之不確定故意，而其發生
    並不違背其本意之認識下，竟不顧他人所可能遭害之危險，於九十二年九月間某
    日，將其在臺中縣后里郵局所申請開立帳號00000000000000號帳
    戶之存摺、金融卡連同密碼，交付予自稱「陳興文」之不詳姓名年籍之成年男子
    而以此方式幫助自稱「陳興文」之成年男子詐騙他人財物。嗣該名綽號「陳興文
    」之成年男子取得前開帳戶後，即與其所屬犯罪集團成員共同基於意圖為自己不
    法所有之犯意，先在九十二年九月十九日至九月二十五日第七八八期獨家報導內
    刊登「誠泰金融行銷信託‧‧‧月薪二萬最高可貸一○○萬‧‧‧申貸專線00
    00000000許景森‧‧」之廣告，適乙○○見該廣告，而於九十二年九月
    二十六日與自稱「許景森」之成年男子聯絡，該自稱「許景森」之成年男子即向
    乙○○佯稱：貸款需先繳一筆手續費，如果一年內正常繳款手續費將會退回等語
    ，乙○○即因而陷於錯誤，於九十二年九月三十日陸續匯款或轉帳新臺幣（下同
    ）一萬一千五百元、三萬元、三萬元（共計七萬一千五百元）至甲○○前開郵局
    帳戶內，嗣後乙○○未見貸款核撥，又於隔日即九十二年十月一日再以電話聯絡
    ，而自稱「陳董」之不詳姓名年籍成年男子則告知乙○○須另補繳稅款四萬六千
    八百五十元，乙○○不疑有他，又另匯款四萬六千八百五十元至李美玲郵局之帳
    號00000000號帳戶內（原起訴書誤認前開四筆金額均匯至甲○○前開郵
    局帳戶內），嗣因乙○○事後發覺受騙，經報警處理後，使循線查知上情。
二、案經臺中縣警察局大甲分局報請臺灣臺中地方法院檢察署檢察官偵查起訴。
    理    由
一、右揭事實，業據被告甲○○於本院審理時坦認不諱，且前開帳戶用以詐欺取財之
    事實，業經被害人乙○○於警詢中指述綦詳，並有中華郵政股份有限公司九十三
    年十月二十六日儲字第○九三○七一一四九四號函附被告所開立之前開郵局帳戶
    客戶基本資料表暨客戶歷史交易清單各一份存卷足參，此外復有九十二年九月十
    九日至同年月二十五日第七八八期獨家報導雜誌廣告、郵政國內匯款執據、郵政
    劃撥儲金存款收據及被害人乙○○存摺紀錄等影本各一份在卷可稽。又金融機構
    之帳戶為個人理財之工具，為便利大眾使用此一理財工具，以資活絡資金供需，
    對於申請開設金融帳戶並無設有任何特殊之限制，一般民眾皆能自由申請開戶，
    並得同時在不同金融機構申請多數存款帳戶使用，乃眾所周知之事實，依一般人
    之社會生活經驗，倘係經由合法管道之收入或支出，其於金融帳戶之存放及提領
    ，本可自行向金融行庫開立帳戶後使用，殊無大費周章使用他人帳戶之必要，況
    且近來類如刮刮樂、退稅轉帳等詐騙案件層出不窮，詐騙集團多利用人頭帳戶做
    為出入帳戶，不僅廣為媒體所披載，亦經政府一再宣導提醒注意，尤以現今各地
    金融機構所設自動提款機莫不設定轉帳之警示畫面，或張貼警示標語，促請使用
    大眾注意，衡諸目前社會以電視、報紙甚至網路等管道流通資訊之普及程度，以
    及使用自動提款機從事提款、轉帳交易之頻繁，苟見有陌生人不思以自己名義申
    請開立帳戶，反而向不特定人蒐集或收購他人之金融機構帳戶使用，帳戶所有人
    焉能安心將其帳戶交付收購帳戶之人，而絲毫未加懷疑其收購帳戶之目的即在於
    詐取他人財物？且被告既明知詐騙集團多以蒐集他人帳戶供作詐騙被害人匯款之
    犯罪工具，亦明知其信用有瑕疵，無法向銀行申請信用貸款，仍將其所開立之前
    開郵局帳戶存摺、金融卡連同密碼交予「陳興文」等節，均據被告於本院準備程
    序及審理時分別供承在卷（見本院卷第十六、二三、二四頁），由此顯見被告對
    於自稱「陳興文」之成年男子係將該帳戶用以實施詐欺犯行，當可預見，且其對
    於該男子利用其帳戶向人詐取財物，並無違背其本意，是被告主觀上應具有幫助
    他人詐取財物之不法犯意甚明。本件事證明確，被告犯行應堪認定。
二、查本件上開自稱「陳興文」之不詳姓名年籍之成年男子與其所屬之犯罪集團成員
    ，共同基於為自己不法所有之概括犯意，以上開之方式為詐術，使被害人乙○○
    陷於錯誤，而將本人之財物交付，該成年人及其所屬犯罪集團成員所為，自均係
    犯刑法第三百三十九條第一項之詐欺取財罪。被告甲○○將其上開郵局帳戶存摺
    、金融卡及連同提款密碼交給自稱「陳興文」之成年男子詐騙財物，顯係基於幫
    助「陳興文」詐欺取財之犯意，且其所為提供前開郵局帳戶予「陳興文」之行為
    屬刑法詐欺取財罪構成要件以外之行為，其既以幫助該成年人犯罪之意思而參與
    犯罪構成要件以外之行為，核其所為，係犯刑法第三十條第一項、第三百三十九
    條第一項之幫助詐欺取財罪。次查，被告曾於九十一年間因傷害案件，經本院以
    九十一年度豐簡字第五一三號判處有期徒刑二月確定，並於九十二年三月三十一
    日易科罰金而執行完畢等情，有臺灣臺中地方法院檢察署刑案資料查註紀錄表及
    臺灣高等法院被告全國前案紀錄表各一份在卷可稽，是被告受有期徒刑完畢後，
    五年以內再犯本件有期徒刑以上之罪，為累犯，應依刑法第四十七條之規定加重
    其刑。又被告所犯係刑法第三十條第一項、第三百三十九條第一項之幫助詐欺取
    財罪，業如前述，應依同法第三十條第二項之規定減輕其刑，並依法先加重後減
    輕之。爰審酌被告平日素行，其任意提供帳戶予不法份子使用，且其所提供帳戶
    非惟幫助詐騙者遂行詐財目的，同時使詐欺者得以隱匿其真實身分，減少遭查獲
    之風險，愈使其肆無忌憚，加深犯罪之猖獗，惟量及其犯後坦承犯行，態度良好
    等一切情狀，量處如主文所示之刑，並諭知易科罰金之折算標準，以資懲儆。
據上論斷，應依刑事訴訟法第二百七十三條之一第一項、第二百九十九條第一項前段
，刑法第三十條、第三百三十九條第一項、第四十七條、第四十一條第一項前段，罰
金罰鍰提高標準條例第一條前段、第二條，判決如主文。
本案經檢察官丙○○到庭執行職務。
中      華      民      國    九十四    年      三      月      七      日
                                    臺灣臺中地方法院刑事第十三庭
                                              法  官  陳  可  薇
右正本證明與原本無異。
如不服本判決，應於判決送達後十日內向本院提出上訴狀，上訴於臺灣高等法院臺中
分院（須附繕本）。
                                              書記官
中      華      民      國    九十四    年      三      月      七      日
附錄論罪法條：
刑法第三百三十九條第一項
意圖為自己或第三人不法之所有，以詐術使人將本人或第三人之物交付者，處五年以
下有期徒刑、拘役或科或併科一千元以下罰金。
